臺灣南投地方法院民事簡易裁定
110年度投簡調字第38號
原      告  摩根聯邦資產管理股份有限公司

法定代理人  李文明  
訴訟代理人  李映萱  
被      告  劉聰猛  

            劉簡菜  
            劉聰賢  
            劉聰惠  
            劉聰建  
上列當事人間代位請求分割遺產事件，本院裁定如下：
    主  文
本件訴訟標的價額應核定為新臺幣肆拾壹萬柒仟捌佰零壹元。
原告應於收受本裁定送達翌日起五日內，向本院補繳裁判費新臺
幣參仟伍佰貳拾元，逾期未補繳，即裁定駁回原告之訴。
    理  由
一、提起民事訴訟者，應按訴訟標的於起訴時之交易價額繳納裁
    判費，此為起訴必備之程式。而原告之訴有起訴不合程式或
    不備其他要件者法院應以裁定駁回之，但其情形可以補正者
    ，審判長應定期間先命補正（民事訴訟法第249條第1項第6
    款）。而代位請求分割遺產，核屬財產權訴訟，亦應依前揭
    規定繳納裁判費，關於分割共有物之訴，其訴訟標的價額之
    核定，於分別共有之情形，應以起訴時原告依其應有部分計
    算分別共有物之價額為準，於分割遺產之訴，則應依起訴時
    遺產總價額，按原告所佔應繼分比例定之（最高法院96年度
    台抗字第332號、99年度台抗字第772號裁定意旨參照）。次
    按民法第1164條所定之遺產分割，係以整個遺產為一體予以
    分割，而非以遺產中個別之財產分割為對象，亦即遺產分割
    之目的在廢止遺產全部之公同共有關係，而非旨在消滅個別
    財產之公同共有關係；倘原告係依民法第1164條規定訴請分
    割遺產，除非依民法第828條、第829條規定，經全體公同共
    有人同意，僅就特定財產為分割，否則依法自應以全部遺產
    為分割對象（最高法院88年度台上字第2837號判決意旨參照
    ）。末按代位權僅為債權人對於債務人與第三債務人間之權
    利義務關係，非構成訴訟標的之事項，是計算其訴訟標的價
    額，應就債務人與第三債務人間權利義務關係定之（最高法
    院101年度台抗字第56號裁定意旨參照）。
二、經查，原告主張代位被告劉聰猛訴請分割被告間所繼承之遺
    產即如附表二所示之不動產（下稱系爭遺產）。然原告與被
    告劉聰猛間之權利義務關係，並非構成訴訟標的之事項，仍
    應以被告劉聰猛就系爭遺產總價額，按應繼分比例可獲得之
    利益計算之。查本件被告之應繼分比例如附表一所示，而被
    告因繼承尚未分割之系爭遺產內容及價額則如附表二所示，
    此有如附表二「本院卷之卷證及備註」欄所示資料附卷可佐
    。依前開說明之意旨，被告劉聰猛就系爭遺產總價額按應繼
    分比例可獲得之利益為新臺幣（下同）417,801元【計算式
    ：2,089,004×1/5＝417,801元，元以下四捨五入】，本件訴
    訟標的價額核定為417,801元，應徵原告第一審裁判費4,520
    元。原告於起訴時僅繳納裁判費1,000元，尚欠3,520元，依
    民事訴訟法第249條第1項但書之規定，限原告於收受本裁定
    送達後，於5日內向本庭補繳上開所欠裁判費餘額，逾期不
    繳即駁回原告之訴，特此裁定。
三、依民事訴訟法第436條第2項、第249條第1項第6款，裁定如
    主文。 
中　　華　　民　　國　　110 　年　　11　　月　　5 　　日
                  南投簡易庭  法  官　鄭煜霖
附表一：
編號 繼承人 應繼分比例 01 劉聰猛   5分之1 02 劉簡菜   5分之1 03 劉聰賢   5分之1 04 劉聰惠   5分之1 05 劉聰建   5分之1 
附表二：
編號 類型 遺產坐落 價額（新臺幣） 本院卷之卷證及備註 01 土地 南投縣○○鄉○○○段0000000地號 7808×130×（1/9）＝112,782元 1.南投縣南投地政事務所土地登記謄本。 2.計算方式：以土地面積乘以110年1 月間之公告現值，再乘以權利範圍計算（下同）。 02 土地 南投縣○○鄉○○段000地號 2853.98×730×（1/2）＝1,041,702元 1.南投縣南投地政事務所土地登記謄本。 03 土地 南投縣○○鄉○○段000地號 305.63×4,400×（1/4）＝336,193元 1.南投縣南投地政事務所土地登記謄本。 04 土地 南投縣○○鄉○○段000地號 343.37×4,400×（1/81）＝18,652元 1.南投縣南投地政事務所土地登記謄本。 05 土地 南投縣○○鄉○○段000地號 25.17×4,400×（2/3）＝73,831元 1.南投縣南投地政事務所土地登記謄本。 06 土地 南投縣○○鄉○○段000地號 21.42×4,400×（2/3）＝62,831元 1.南投縣南投地政事務所土地登記謄本。 07 土地 南投縣○○鄉○○段000地號 5.8×4,400×（2/3）＝17,013元 1.南投縣南投地政事務所土地登記謄本。 08 房屋 門牌號碼：南投縣○○鄉○○巷00號 426,000元 1.財政部中區國稅局遺產稅核定通知書。 總                       計   2,089,004元  
以上為正本係照原本作成。
如不服本裁定關於核定訴訟標的價額部分，應於裁定送達後10日
內向本院提出抗告狀，並繳納抗告費新臺幣1,000 元；其餘關於
命補繳裁判費部分，不得抗告。
中　　華　　民　　國　　110 　年　　11　　月　　5 　　日
      　　　　　　　　　　　　書記官  洪妍汝